【裁判字號】    99,訴更,1
【裁判日期】    990324
【裁判案由】    偽造文書等
【裁判全文】
臺灣彰化地方法院刑事判決               99年度訴更字第1號
公  訴  人  臺灣彰化地方法院檢察署檢察官
被      告  甲○○
選任辯護人  陳兆瑛律師
上列被告因偽造文書等案件，經檢察官提起公訴（97年度偵字第
7060號），本院以97年度訴字第3167號判決管轄錯誤後，檢察官
不服提起上訴，經臺灣高等法院以98年度上訴字第2326號撤銷原
判決發回更審，本院判決如下：
    主  文
本件管轄錯誤，移送於臺灣臺中地方法院。
    理  由
一、公訴意旨略以：被告甲○○於民國95年12月2 日介紹友人丙○○前往彰化縣溪湖鎮豐田汽車服務處購買新車，因丙○○
    不諳辦理汽車過戶登記手續，而將自己身分證交付予甲○○
    代為辦理。詎被告取得丙○○交付之身分證件後，得知另一
    友人乙○○在臺中市北屯區○○○○街54號所經營「純合宜
    通訊行」（此通訊行由乙○○與蔡瑞哲共同經營，營業地點
    登記於彰化縣竹塘鄉）有推出「辦手機換現金」活動，每辦
    理一門號即可取得新台幣（下同）3000元之現金，竟基於意
    圖為自己不法所有之犯意，將丙○○之身分證正反面影印後
    ，向不知情之乙○○佯稱丙○○欲辦理手機門號並交付丙○○上開身分證正反面影印本，並交代乙○○代為填寫行動電
    話門號申請書，使乙○○誤認被告業經丙○○之授權，進而
    代為填寫申請書及申請人署押，再由乙○○於同年月19日將
    申請書交付予蔡瑞哲，由不知情之蔡瑞哲持向臺灣大哥大股
    份有限公司（下簡稱臺哥大公司）申請0000000000號行動電
    話門號，使臺哥大公司陷於錯誤逕認丙○○有意申請門號，
    進而核發上開門號SIM 卡及現金回饋3000元予「純合宜通訊
    行」，再由蔡瑞哲透過乙○○將上開SIM 卡及現金轉交予被
    告，被告以此偽造文書方式總計詐得現金3000元以及使用上
    開行動電話門號之利益。嗣丙○○接獲臺哥大公司向其催繳
    上開門號行動電話96年1 至9 月話費及違約金總計17009 元
    ，經向臺哥大公司調閱行動電話申請書，由帳記地址填載被
    告住處地址，始查知上情，因認被告涉犯刑法第339 條第1
    項、第2 項、同法第217 條第1 項偽造署押、第210 條偽造
    私文書、第216 條行使偽造私文書等罪嫌。
二、按案件由犯罪地或被告之住所、居所或所在地之法院管轄；
    無管轄權之案件，應諭知管轄錯誤之判決；刑事訴訟法第5
    條第1 項、第304 條分別定有明文。而所謂犯罪地，參照刑
    法第4 條之規定，解釋上自應包括行為地與結果地兩者而言
    ，有最高法院72年臺上字第5894號判例意旨可資參照。再按
    無管轄權之案件，應諭知管轄錯誤之判決；管轄錯誤之判決
    ，得不經言詞辯論為之，刑事訴訟法第304 條、第307 條分
    別定有明文。
三、經查：
（一）被告甲○○之住所地為嘉義縣東石鄉塭港村塭港136 號，
      於偵查中居所地為南投縣名間鄉○○路○ 段128 巷86號，
      現居所地則為臺中巿三民路1 段50巷8 號6 樓之35，業據
      被告於偵查及本院審理時供述明確，並有被告個人基本資
      料查詢結果在卷可稽。此外，遍查全卷亦無證據證明被告
      於起訴時有在彰化縣居住之事實，是被告之住所、居所或
      所在地，均非在本院轄區。
（二）檢察官起訴意旨認被告涉犯詐欺取財、詐欺得利及行使偽
      造私文書罪嫌，其犯罪事實係被告在位於彰化縣溪湖鎮之
      豐田汽車服務處向告訴人丙○○收取其身份證件後，再至
      位於彰化縣竹塘鄉○○路○ 段大崙路37號1 樓之「純合宜
      通訊行」為上開犯行，惟查：
  1、 證人蔡瑞哲於偵查中證稱：伊和乙○○在臺中市○○○○
      街開設通訊行，乙○○係親自在通訊行內交付填載好的丙○○的申請書給伊，事後乙○○有向伊表示證件是被告交
      給乙○○的等語（參97年度偵字第7060號偵查卷第28頁）
      ；證人乙○○於警詢中證稱：本件申請書係被告於95年12
      月18日在臺中市○○○○街54號親手交給伊等語；並於偵
      查中證稱：本件辦理電話地點係在臺中市，彰化縣竹塘鄉
      只是蔡瑞哲先前聲請之通訊行地點，但確實辦理地點係在
      臺中市○○○○街等語（參同上偵查卷第33頁）；證人即
      告訴人丙○○亦於本院審理中證稱，伊住在南投縣名間鄉
      ，當初伊會報案表示被告冒用伊的證件到彰化縣純合宜通
      訊商行辦理門號，係因為伊到臺灣大哥大公司申請當初申
      辦門號的申請書，申請書是寫彰化的純合宜通訊行，伊才
      會在筆錄中這麼說，但實際上伊並不知道被告究竟是拿到
      哪裡去申辦這支電話等語。此外，被告亦於審理中供稱：
      其是在南投縣名間鄉某便利商店向告訴人取得身份證影本
      後拿到臺中交給乙○○，伊不確定乙○○後來有無交給伊
      SIM 卡和錢，但這些過程都係發生在臺中和南投，並沒有
      在彰化縣境內等語。則純合宜通訊行實際經營地址既係在
      臺中市境內，彰化縣竹塘鄉該地址僅為登記之用，本件被
      告犯罪行為地、結果地自均非屬本院轄區。
   2、證人丙○○於本院審理時證稱：被告於95年12月2 日上午
      9 時許到伊位於南投縣名間鄉之住處時，向伊表示辦理汽
      車過戶需要健保卡，所以伊的太太就到伊位於南投縣名間
      鄉住處附近的便利商店影印身份證及健保卡，伊才在伊位
      於南投縣名間鄉之住處附近將身份證及健保卡影本將給被
      告；而伊當天到彰化縣溪湖鎮之豐田汽車服務處時，是把
      身份證件交給豐田汽車之業務員，被告當時並未與伊一起
      進去豐田汽車服務處，只是在豐田汽車服務處外面等候，
      伊之前開庭之證述不夠精確等語。是縱認被告於向告訴人
      索取上開證件時即具有詐欺之犯意，然被告向告訴人丙○○要索、取得上開證件之地點既均位於南投縣名間鄉，被
      告犯罪行為地、結果地自均非屬本院轄區。
四、綜上，本件被告之犯罪地或住所、居所或所在地、均不在本
    院管轄區域之範圍，復查無其他證據足證本院就本件被告偽
    造文書等案件具有管轄權，揆諸首揭說明，公訴人向本院提
    起公訴自有未合，爰不經言詞辯論，逕為諭知管轄錯誤之判
    決，並同時諭知移送於有管轄權之臺灣臺中地方法院。
據上論斷，應依刑事訴訟法第304 條、第307 條，判決如主文。
中    華    民    國    99    年    3    月    24    日
                  刑事第二庭    審判長法  官   石馨文
                                      法  官   羅永安
                                      法  官   江彥儀
以上正本證明與原本無異。
如不服本判決應於收受送達後十日內向本院提出上訴書狀，並應
敘述具體理由；其未敘述上訴理由者，應於上訴期間屆滿後二十
日內向本院補提理由書（均須按他造當事人之人數附繕本）「切
勿逕送上級法院」。
中    華    民    國    99    年     3    月    24    日
                                      書記官   黃明慧

司法院資訊處製作；財團法人民間司法改革基金會備份。
